【裁判字號】    89,重訴,25
【裁判日期】    890922
【裁判案由】    殺人等
【裁判全文】
臺灣高雄地方法院刑事判決                          八十九年度重訴字第二五號
    公  訴  人  臺灣高雄地方法院檢察署檢察官
    被      告  乙○○
    指定辯護人  甲○
右列被告因殺人案件，經檢察官提起公訴（八十九年度偵字第六八五九號），甲○判
決如左：
    主  文
乙○○殺人，累犯，處有期徒刑貳拾年，褫奪公權拾年；又傷害人之身體，累犯，處
有期徒刑陸月；又以加害生命之事，恐嚇他人，致生危害於安全，累犯，處有期徒刑
陸月；應執行有期徒刑貳拾年，褫奪公權拾年。
    事  實
一、乙○○曾於民國八十二年間，因違反肅清煙毒條例案，為甲○判處有期徒刑三年
    三月，於八十五年六月二十六日執行完畢。猶不知悔改，於八十九年三月二十日
    晚上，獨自一人在高雄市三民區○○○路八八一號二樓之六其友人戊○○○住處
    飲用蔘茸酒二瓶後，因不滿樓下高雄市○○區○○街二之一號陳寶蓮住處有多人
    喧囂，乃大聲斥其安靜，與樓下之三、四名不詳姓名年籍之男子發生口角衝突。
    竟於同日晚間八時三十分許，至戊○○○住處後院置放菜刀處，持菜刀一把下樓
    並侵入前揭陳寶蓮住所（侵入住宅部分未據告訴）。陳寶蓮見狀即質問之，乙○○基於恐嚇之犯意，以加害生命之事恐嚇稱：「要怎麼樣，要怎麼樣都沒有關係
    ，如果太囂張，就將你的頭砍下來」等語，致使陳寶蓮聞言心生畏懼，乙○○並
    揮刀作勢要砍在場之丙○○。此時陳寶蓮之弟媳邱敏惠見狀旋即衝出屋外，趕至
    鄰居家找其夫己○○回來。己○○聞言立刻持一塑膠製之椅子返家，進入後即質
    問乙○○，並欲以手持之塑膠椅子將乙○○之菜刀擊落，惟未打中，己○○乃抱
    住乙○○扭打，丙○○也過來幫忙搶奪乙○○所持菜刀，雙方在門外拉扯間，乙○○另行起意，先以菜刀毀損己○○身上衣服右手臂及左肩處（毀損部分未據告
    訴），並砍傷丙○○之右手，使丙○○受有右前臂長三公分、深○‧五公分之切
    割傷，菜刀則為丙○○奪去，並由己○○與丙○○二人將乙○○制伏。己○○、
    陳寶蓮見丙○○手臂受傷，欲將丙○○送醫救治，己○○、丙○○二人始放脫乙○○讓其趁機離開。不料事隔五分鐘後，乙○○於不詳地點撿拾水果刀一把，並
    於前揭戊○○○住處後靠中庭處向下叫囂，己○○持一塑膠椅子走上階梯欲與乙○○爭鬥，此時許混龍趕來，見狀即從後以手推開己○○，而致二人跌倒在地。
    乙○○乃另基於殺人之犯意，持水果刀刺入許混龍之左上胸，致使許混龍受有外
    傷性胸部重度刺裂傷，許混龍中刀後仍與乙○○發生扭打，己○○在旁持椅欲打
    乙○○，乙○○見狀即轉身逃走，許混龍及己○○在後追趕，追至高雄市○○○
    路八八七號前，許混龍突不支倒地，經送醫急救而不治死亡。嗣經陳寶蓮及己○○報警查獲乙○○，並扣有菜刀及水果刀各一把。
二、案經陳寶蓮、丙○○訴由高雄市政府警察局三民第二分局報請臺灣高雄地方法院
    檢察署檢察官偵查起訴。
    理  由
一、訊據被告乙○○坦認當時有持菜刀揮砍並刺傷被害許混龍之事實，惟矢口否認犯
    有何恐嚇、傷害、殺人之犯行，辯稱：當時陳寶蓮並不在現場，伊不可能對陳寶
    蓮恐嚇、也沒有揮刀傷害丙○○，又伊係被己○○、許混龍、丙○○等人持鐵管
    圍毆，伊跑至中庭樓下菜市場，躲至攤子底下，許混龍將伊從攤子下拖出，伊剛
    好抓到一把水果刀，許混龍將伊從後抱住，兩人同時跌倒，伊壓在許混龍身上，
    伊轉身起來不慎刺到許混龍，並無殺人之故意云云。惟查：
（一）被告恐嚇之犯行，業據被害人陳寶蓮於警訊及偵審中均指述歷歷，核與被害人
      丙○○於警訊及偵審中均證稱被告確對陳寶蓮揚稱要將其頭砍下等語相符，被
      告亦於審理中自承：為阻止他人追打，確曾恐嚇稱：「再追上來，我就把你們
      頭砍掉」等語（甲○八十九年四月二十七日訊問筆錄），足認被告確曾施以恐
      嚇話語，至所實施對象與被害人指述不同，顯係為脫免罪責，不足採信。又被
      告雖辯稱被害人陳寶蓮不在現場，不可能對被害人陳寶蓮施以恐嚇犯行，惟經
      甲○於八十九年六月二十二日訊問時及八十九年七月十八日現場勘驗時，以隔
      離訊問方式訊問被害人陳寶蓮、丙○○及證人己○○、林巧惠，被害人陳寶蓮
      陳稱：被告當天晚間持菜刀跑到伊家，伊當時正在看電視，現場有丙○○、邱
      敏惠及沈姓之男子，被告只著一條內褲，上身赤裸，伊問被告要幹什麼，說要
      砍掉伊的頭，然後邱敏惠就跑去叫己○○等語（甲○八十九年六月二十二日訊
      問筆錄），有關被告當時施以犯行之情狀具體明確，被害人人丙○○證稱：被
      告進入永年街七之一號門口，陳寶蓮問被告要幹什麼，被告講：「你如果再裝
      瘋我就砍你」等語（甲○八十九年七月十八日訊問筆錄），證人己○○亦證稱
      ：當天伊太太（即邱敏惠）確曾向伊告知有人要殺伊姊姊等語（八十九年七月
      十八日訊問筆錄），證人林巧惠亦證稱：當天被告僅著一件內褲等語，所證有
      關被告當時之穿著、邱敏惠向己○○求救、及施以恐嚇犯行之經過均互核一致
      。是被害人陳寶蓮顯在現場，被害人所辯顯屬空言卸責之詞，不足採憑，此部
      分之犯行已堪認定。
（二）被告傷害犯行，業據被害人丙○○於警訊及偵審中均指述：己○○進來時，就
      拿塑膠椅子揮打被告的刀，伊也過去幫忙，被被告砍了一刀，後來雙方拉扯出
      陳寶蓮住處約五公尺處，被告的菜刀始被奪下等語綦詳，核與證人己○○於審
      理中證述：伊進到陳寶蓮住處後，即問被告要幹什麼，被告也回問，後拿著菜
      刀對著伊，伊則拿塑膠椅子打被告，沒有打到被告，反被被告割到右手臂及左
      肩，後來伊就抱著被告，丙○○也過來幫忙搶奪菜刀，雙方此時拉扯著到外邊
      ，丙○○喊著說被被告殺到了，陳寶蓮及週圍的人喊著說要送醫院，伊才把被
      告放開，被告即跑到二樓等語（甲○八十九年七月十八日訊問筆錄）情節一致
      。此外復有被毀損之己○○所有皮衣一件及附卷傷單一紙足資佐憑，被告此部
      分之犯行亦堪認定。
（三）被告殺害被害人許混龍之犯行，業據證人己○○於警訊及偵審中均證述：被告
      砍傷丙○○後逃離現場，伊仍停留在陳寶蓮住處，大約過了五分鐘，被告又跑
      到陳寶蓮住處外叫囂，伊就跑出去，見被告右手拿一把水果刀作勢要刺殺伊，
      伊與被告理論，被告持水果刀刺向伊，此時被害人許混龍趕到現場把伊推開，
      被告即持刀由上往下刺入被害人許混龍之左胸等語綦詳，被告對於是以所持之
      水果刀刺傷被害人許混龍致死一節也並不否認，惟被告辯稱係遭人圍毆，不慎
      以所持的水果刀刺死被害人許混龍云云，並於審理中具狀詳述：伊當天於戊○○○住處飲用蔘茸酒二瓶，酒後走出戶外乘涼，正欲睡著時，樓下傳來激烈爭
      吵聲，伊便向樓下大聲抗議，不料竟引起己○○、丙○○、許混龍三人不滿，
      破口大罵，雙方發生口角，伊即下樓，卻遭己○○等三人圍毆，又奔逃回戊○○○住處，己○○等三人仍欲繼續追打，伊不得已即隨手持戊○○○所有之菜
      刀一把，為嚇退己○○等三人，乃揚稱：「不要再過來，再過來就把頭砍下」
      ，然立刻就被己○○等三人持棍棒將菜刀打下搶去，伊又逃至樓下菜市場處，
      並鑽入市場攤位底部逃避，惟許混龍硬將伊拉出，伊從該攤子底部正好摸到一
      把水果刀並握在手上，許混龍將伊拉出後，丙○○、己○○二人又過來以棍棒
      毆擊被告，許混龍就從後以手的內側內彎環住被告脖子，並以胸部撐起被告背
      部使被告身軀懸空，好讓丙○○、己○○從正面攻擊，被告咽喉已將窒息，不
      禁奮力往旁邊的攤位角柱用力一撐，而致許混龍重心不穩，向後仰倒，且因許
      混龍並未鬆手，故倒下之際無意中乃刺中許混龍等語，有關以水果刀刺中被害
      人許混龍的情節云云。惟被告對於現場經過情形之描述，原於警訊中僅供稱
      ：伊當時聽到樓下有很多年青人大喊大叫，伊就走到陽台罵他們，雙方發生口
      角，伊很生氣就下樓去，而到樓下就被一群年青人圍毆，並掐伊脖子，而伊掙
      脫後就跑回家，拿出一把菜刀至樓下找那一群年青人報復，而伊持菜刀向他們
      砍殺，而那群年青人持椅子和鐵管毆打伊，而伊菜刀被打掉後，就往樓下跑，
      他們又在伊後面緊追，而從樓上追樓下，伊跌倒，在後面追的人也有一位跌倒
      ，並且一直流血，可能是被害人許混龍等語（警訊筆錄第一頁反面、第二頁）
    ，被告關於究竟持何刀刺殺致被害人許混龍死亡，與之發生衝突之對象為何人
      ，如何刺殺被害人許混龍等情均甚模糊，於距案發時已有一段時日之審理中，
      卻有如上述具狀所載這般清晰之記憶，已有疑義。又被告關於如何刺中被害
      人許混龍一節，前後陳述亦有不同，於前開具狀陳述時稱：係與許混龍共同倒
      下時，因許混龍並未鬆手，故於倒下之際無意刺中被害人許混龍等語，於審理
      中變異為：伊與許混龍一起倒下去，伊轉身起來，不小心刺到被害人許混龍等
      語，由於被害人許混龍傷口處位於左胸，被告後來之供詞顯為附合被害人之傷
      勢而修改，所述是否屬實，亦有可疑。又被告雖對於當天所經過情形陳稱甚
      詳，惟被告經甲○提示勘驗時所繪之現場圖，被告卻無法指出究於何處之攤位
      為被害人許混龍拖出，顯不合常情。被告雖於查獲時，確有遭人毆打成傷之
      事實
      ，並據證人即現場處理之員警丁○○於審理中證稱：被告當天全身是血，可能
      有被人打過等語（甲○八十九年六月二十二日訊問筆錄）屬實，惟證人戊○○○於審理中亦證述：當時伊在屋內，有聽到喊叫聲，伊才出去看，看見有一位
      男子躺在地上，並有很多人拿棍子打被告等語（甲○八十九年六月二十二日訊
      問筆錄），是被告亦可能因事發後，激起眾怒致被人毆打，被告所受傷害無從
      據以認定確屬被告為殺害犯行前遭受他人之侵害所致。又案發地為一四合院
      之現代社區建築，爬上階梯後進入社區，週圍有四棟大樓，中間為中庭（大門
      距中庭目視約三十公尺），中庭分為二階層，有樓梯可上下聯通，中庭下層復
      有住家，住家前均有以上階層水泥製之突出部分，做為遮蔭，有許多攤位即位
      於住家前、遮蔭下經營生意，有甲○依職權勘驗現場後繪有現場圖為據。苟如
      被告所述，被告刺傷死者之處所為一處攤位，被告刺傷被害人許混龍時應該位
      於中庭之下階層，再參以被害人許混龍死亡之處所係該社區○○○○○路旁，
      有照片一張附卷足佐，是被害人許混龍在中庭下層被刺後，尚須爬上階梯，追
      逐被告約三十公尺，再走出大門始跌倒在人行道上死亡。被害人許混龍既已受
      有重傷，尚能從事上揭如此長距離之追逐，被告所述顯有違常情。是證人己○○所證被害人許混龍係於中庭之上層階梯口處，為被告所刺，再追跑至約三十
      公尺大門處，下階梯時跌倒在人行道上等語，顯較符常情，應堪採信。被害
      人許混龍係受左側上胸部乳部上方刺裂傷一處一‧五×三‧二×八‧○公分，
      傷口由上而下深及胸腔內，解剖後發現心臟心尖部有貫穿性刺裂傷二處：上方
      為○‧五×一‧七公分、下方為一×四公分，深度達左心室內、左側胸腔第五
      肋骨有骨折現象，此經臺灣高雄地方法院檢察署檢察官督同法醫相驗所製解剖
      紀錄報告附卷足稽，是被害人許混龍所受傷勢嚴重，決非無意間之戳刺所致。
      綜上所述，被告所辯顯屬空言卸責之詞，不足採信。
（四）再被害人許混龍所受傷勢嚴重，已如前述，客觀上被告顯係以極大之力道以刀
      刺入被害人許混龍之體內，已足認定。又被告於警訊中亦供稱：曾持菜刀對人
      亂砍等語（警訊筆錄第二頁反面）。按人之胸部係人體脆弱部位，其所剌入心
      臟部位更屬人身要害，被告今以利器猛力刺擊，當有致死之虞，此為一般人所
      週知，衡諸被告所刺力道甚大，且一刀即致被害人斃命，足見其用力甚猛、殺
      意至堅。是被告當時與被害人許混龍雖原無仇隙，惟明知所持刀器若刺中人體
      之要害，將發生死亡之結果，卻仍向許混龍為之，其有殺人之故意甚明。
（五）末查被告當時雖因飲用蔘茸酒，其酒精測試值高達○‧六二毫克，有高雄醫學
      院出具之酒精測試值紙在卷可稽，又一般換算血液酒精濃度為吐氣酒精濃度之
      二千倍，就本案言，若呼氣酒精濃度為○‧六二ＭＧ／Ｌ，則血液酒精濃度約
      為一二四ＭＧ／ＤＬ，即每一百毫克血液中含一百二十四毫克酒精，而依一般
      文獻記載，血中酒精濃度達五○ＭＧ／ＤＬ時，思考、判斷及抑制能力即較為
      鬆動，達一○○ＭＧ／ＤＬ時自主性運動即顯得笨拙，大多數國家，法定之酒
      精中毒，定義於血中濃度為一○○ＭＧ／ＤＬ至一五○ＭＧ／ＤＬ間，此有國
      立臺灣大學醫學院附設醫院衛生機關查詢案意見表一紙附卷足稽，是被告血中
      之濃度固已達足認酒精中毒之程度。惟參以被告於警訊當時尚能陳述部分事實
      ，對於主動持刀砍殺他人之部分亦未否認，是被告對於外界事物之認識並未達
      較常人顯為欠缺之程度，難認被告已因飲酒過量而陷於精神秏弱或心神喪失。
    綜上所述，被告所辯均不足採，此外復有扣案之菜刀及水果刀各一把足資佐據，
    本件事證明確，被告犯行堪以認定。
二、核被告所為，係犯刑法第二百七十七條第一項之傷害罪、第三百零五條之恐嚇危
    害安全罪及第二百七十一條第一項之殺人罪。被告所犯上開三罪間，其犯意各別
    ，罪名有異，應予分論併罰。被告曾於八十二年間，因違反肅清煙毒條例案，為
    甲○判處有期徒刑三年三月，於八十五年六月二十六日執行完畢。此有臺灣高雄
    地方法院檢察署刑案資料查註紀錄表在卷足稽，被告前受有期徒刑執行完畢，於
    五年以內再犯本件最重本刑為有期徒刑以上之罪，為累犯，除殺人罪法定刑死刑
    ，無期徒刑部分，依法不得加重外，其餘應依刑法第四十七條規定加重其刑。爰
    審酌被告僅因口角即與他人發生鬥毆，並施以傷害及恐嚇之行為，又殺害被害人
    許混龍，犯後均全然否認犯行，態度不佳，惟因飲酒過量，思慮欠週，事發時發
    現被害人許混龍死亡，即放棄逃逸，並配合警方之逮捕行為，足認被告尚有悔意
    等一切情狀，量處如主文所示之刑，並定其應執行之刑，殺人部分因其犯罪性質
    有褫奪公權之必要，爰宣告褫奪公權十年，以資懲儆。檢察官雖於起訴書中對被
    告請求判處無期徒刑，惟被告既有思慮未週，尚有悔意等情狀，認判處被告無期
    徒刑顯屬過重，爰未採憑，附此敘明。所扣菜刀為戊○○○所有，水果刀亦為被
    告任意撿拾而得，均非屬被告所有，業據被告供明在卷，爰不予宣告沒收。
據上論斷，應依刑事訴訟法第二百九十九條第一項前段，刑法第二百七十一條第一項
、第二百七十七條第一項、第三百零五條、第五十一條第五款、第三十七條第二項、
第四十七條，罰金罰鍰提高標準條例第一條第一項前段，判決如主文。
本案經檢察官吳秋瑩到庭執行職務
中      華      民      國    八十九    年      九      月    二十二    日
                              臺灣高雄地方法院刑事第三庭
                                  審判長法  官  宋  明  中
                                        法  官  涂  裕  洪
                                        法  官  古  振  暉
右正本證明與原本無異。
如不服本判決，應於判決送達後十日內，向甲○提出上訴狀。
                                        書記官  馮  欽  鳳
中    華    民    國      八十九      年      九      月      二十八      日
附錄本案論罪科刑法條全文：
刑法第二百七十一條第一項：殺人者，處死刑、無期徒刑或十年以上有期徒刑。
刑法第二百七十七條第一項：傷害人之身體或健康者，處三年以下有期徒刑、拘役或
                          一千元以下罰金。
刑法第三百零五條：以加害生命、身體、自由、名譽、財產之事，恐嚇他人致生危害
                  於安全者，處二年以下有期徒刑、拘役或三百以下罰金。


司法院資訊處製作；財團法人民間司法改革基金會備份。
